【裁判字號】    92,易,2077
【裁判日期】    921003
【裁判案由】    毒品危害防制條例
【裁判全文】
臺灣臺中地方法院刑事判決                        九十二年度易字第二七七號
    公  訴  人  臺灣臺中地方法院檢察署檢察官
    被      告  甲○○
右列被告因違反毒品危害防制條例案件，經檢察官提起公訴（九十二年度偵字第一三
八八號），本院合議庭裁定依簡式審判程序審理，判決如左：
    主  文
甲○○連續施用第一級毒品，累犯，處有期徒刑壹年貳月。
扣案之第一級毒品海洛因貳包（驗餘合計淨重零點零肆公克，包裝重合計零點伍貳公
克）沒收銷燬。
    事  實
一、甲○○前於民國八十六年間因違反槍砲彈藥刀械管制條例案件，經本院八十六年
    度訴字第三二五四號判處有期徒刑二年確定；又於八十七年間因竊盜案件，經本
    院判處有期徒刑三月確定，並合併定其應執行刑為二年二月，送監服刑後，於八
    十九年二月二十五日縮短刑期假釋出監，保護管束期間至八十九年八月十八日，
    已執行完畢。又甲○○前於八十六年間因違反肅清煙毒條例（施用第一級毒品）
    案件，雖經本院判處徒刑，但因毒品危害防制條例於八十七年五月二十日經總統
    公布施行，並自同年月二十二日生效，經甲○○提起上訴後，臺灣高等法院臺中
    分院乃於八十七年六月二日以八十六年度上訴字第一三六九號裁定送觀察、勒戒
    ，因認無繼續施用毒品之傾向，而由該院於八十七年十月二十八日以八十六年度
    上訴字第一三六九號判決免刑確定。竟仍不知悔改，又於九十年間因施用第一級
    毒品案件，經本院以九十年度毒聲字第一三五一號裁定送觀察、勒戒後，認有繼
    續施用毒品之傾向，而由本院再以九十年度毒聲字第一八九七號裁定令入戒治處
    所施以強制戒治。嗣因其於戒治處所中戒治效果經評定良好，乃由本院以九十年
    度毒聲字第五０四一號裁定停止戒治，所餘期間付保護管束，並於九十年十一月
    二十三日出戒治處所。但因甲○○於前開保護管束期間，未依規定向臺灣臺中地
    方法院檢察署報到，且期間經告誡、訪視、協尋及強制到場，均無效果，本院認
    其於保護管束期間違反保護管束應遵守事項情節重大，乃以九十一年度毒聲字第
    九二九號裁定撤銷停止戒治，令入戒治處所施以強制戒治（目前執行中）。而其
    所犯上開施用第一級毒品罪部分，則另由本院於九十年七月十二日以九十年度訴
    字第九八三號判處有期徒刑十月確定。詎其仍無法斷絕毒癮，於九十年十一月二
    十三日出戒治所後，竟又基於施用第一級毒品海洛因之概括犯意，自九十一年年
    初舊曆年期間之某日起至九十二年六月五日或六日之某時止，以每一、二星期即
    施用一次之頻率，在臺中市區不特定地點，以將第一級毒品海洛因摻水放入針筒
    內注射施打之方式，連續施用第一級毒品海洛因多次。其間，甲○○曾於九十一
    年八月十五日上午十一時五十分許，在臺中市○區○○路與中華西街口，因騎乘
    懸掛車牌號碼ＴＴＸ─九七八號之失竊輕型機車ＶＯＴ─九五０號（竊盜部分另
    經本院九十二年度易字第一四二八號判處有期徒刑一年二月），行跡可疑，而經
    臺中市警察局第二分局巡佐謝乙上前攔查，甲○○見狀乃將所有之第一級毒品
    海洛因二包（驗餘淨重合計０．０四公克，包裝重合計０．五二公克）丟棄並逃
    逸。嗣於九十二年六月六日凌晨二時三十分許，甲○○在臺中市○○區○○路一
    段一四六號文子網咖店內，搶奪曾建銘所有之三星牌行動電話一支，並為防護贓
    物、脫免逮捕，當場施以強暴、脅迫（加重準強盜罪部分另經本院以九十二年度
    訴字第一七九三號判處有期徒刑七年三月，現上訴於臺灣高等法院臺中分院審理
    中），而為臺中市警察局第五分局制伏逮捕，經採集其尿液送驗後，結果呈可待
    因及嗎啡均陽性反應，進而查悉上情。
二、案經臺中市警察局第二分局報告臺灣臺中地方法院檢察署檢察官偵查起訴。
    理  由
一、右揭事實，業據被告甲○○於偵查及本院審理時均坦承不諱，復經證人謝乙於
    偵查中證述無訛，並有刑事判決二份、刑事裁定一份附卷可稽，及被告於九十一
    年八月十五日因丟棄而經警查扣之第一級毒品海洛因二包足資佐憑。又：
（一）被告於九十一年八月十五日所持有並為警查扣之第一級毒品海洛因二包，經送
      請法務部調查局鑑定結果，認均含有第一級第六項毒品海洛因成分，合計淨重
      ０．０四公克，包裝重０．五二公克等情，有該局九十一年十月二十三日調科
      壹字第一二００一二一七四號鑑定通知書一份在卷可憑。
（二）又被告於九十二年六月六日在臺中市警察局第五分局所採集之尿液，經送請中
      山醫學大學附設醫院藥物濫用檢測中心以ＧＣ／ＭＳ方法檢驗結果，係呈可待
      因及嗎啡均陽性反應等情，有該中心九十二年六月十九日出具之確認結果報告
      一份可資參佐。而按海洛因係嗎啡經化學合成之半人工合成品，藥性倍於嗎啡
      ，其經吸食或施打進入人體，藉人體解毒系統之代謝作用而分解成藥（毒）性
      較低之嗎啡，故於吸食或施打海洛因之煙毒嫌犯尿液中，可檢驗出嗎啡煙毒反
      應。另一般吸食或施打煙毒（或麻醉藥品）者，經人體代謝作用後，於八小時
      之內約有百分之八十量於尿液中排出，二十四小時後，續有約剩餘量之百分之
      九十再排出，七十二小時後仍有殘餘微量排出，吸食或施打者個人體質不同，
      其排出時間亦會有差異，尤其成癮者（抗藥性強）其於吸食一百二十小時內所
      採之尿液，配合較具公信力之儀器（如氣相質譜儀）仍可能被檢測出，此曾經
      憲兵司令部八十年五月七日（八○）鑑檢字第一七四六號函釋在案。參以目前
      施用毒品者以施用毒品海洛因最為常見，施用嗎啡者已甚少見，被告甲○○復
      自承係施用第一級毒品海洛因等語，有偵訊及本院審理筆錄可考，另有前開扣
      案之第一級毒品海洛因二包足憑，則被告坦承其最後一次施用第一級毒品之時
      間，係在九十二年六月五日或六日之某時等語，核與前揭說明及尿液檢驗結果
      相符，堪予信採。
（三）被告前於八十六年間因違反肅清煙毒條例（施用第一級毒品）案件，經臺灣高
      等法院臺中分院於八十七年六月二日以八十六年度上訴字第一三六九號裁定送
      觀察、勒戒，因認無繼續施用毒品之傾向，而由該院八十七年十月二十八日以
      八十六年度上訴字第一三六九號判決免刑確定。竟仍不知悔改，又於九十年間
      因施用第一級毒品案件，經本院以九十年度毒聲字第一三五一號裁定送觀察、
      勒戒後，認有繼續施用毒品之傾向，而由本院再以九十年度毒聲字第一八九七
      號裁定令入戒治處所施以強制戒治。嗣因其於戒治處所中戒治效果經評定良好
      ，乃由本院以九十年度毒聲字第五０四一號裁定停止戒治，所餘期間付保護管
      束，並於九十年十一月二十三日出戒治處所。但因甲○○於前開保護管束期間
      ，未依規定向臺灣臺中地方法院檢察署報到，且期間經告誡、訪視、協尋及強
      制到場，均無效果，本院認其於保護管束期間違反保護管束應遵守事項情節重
      大，乃以九十一年度毒聲字第九二九號裁定撤銷停止戒治，令入戒治處所施以
      強制戒治後（目前執行中）。而其所犯上開施用第一級毒品罪部分，則另由本
      院於九十年七月十二日以九十年度訴字第九八三號判處有期徒刑十月確定等情
      ，有刑事判決二份、刑事裁定一份、臺灣臺中地方法院檢察署刑案資料查註紀
      錄表、臺灣高等法院被告全國前案紀錄表、本院法務部在監在押資料表各一份
      可按，足見被告施用第一級毒品確有一定之成癮性。是以其供承：本次係自九
      十一年年初舊曆年期間之某日起至九十二年六月五日或六日之某日時止，以每
      一、二星期即施用一次之頻率，連續施用第一級毒品海洛因多次之自白，即有
      所據，堪予信採。
（四）綜上，本件事證明確，被告右揭犯行，堪以認定。
二、按海洛因係毒品危害防制條例第二條第二項第一款所定之第一級毒品，不得非法
    施用。而被告前已二次違犯同條例第十條之罪一節，又已詳如前述，是核被告所
    為，係犯毒品危害防制條例第十條第一項之施用第一級毒品罪。又：
（一）被告持有第一級毒品海洛因後，進而施用，其持有之低度行為應為施用之高度
      行為所吸收，不另論以持有第一級毒品罪。
（二）被告先後多次施用第一級毒品海洛因，時間緊接，方法相同，觸犯構成要件相
      同之罪名，顯係基於概括犯意為之，應依連續犯規定論以一罪，並依法加重其
      刑。
（三）被告於八十六年間因違反槍砲彈藥刀械管制條例案件，經本院八十六年度訴字
      第三二五四號判處有期徒刑二年確定；又於八十七年間因竊盜案件，經本院判
      處有期徒刑三月確定，並合併定其應執行刑為二年二月，送監服刑後，於八十
      九年二月二十五日縮短刑期假釋出監，保護管束期間至八十九年八月十八日，
      已執行完畢等情，有臺灣臺中地方法院檢察署刑案資料查註紀錄表、臺灣高等
      法院被告全國前案紀錄表各一份可按，其受有期徒刑之執行完畢，五年以內再
      犯本件有期徒刑以上之罪，為累犯，依法加重其刑，並褫加之。
（四）公訴人雖僅就被告於九十一年八月十五日，在臺中市○區○○路與中華西街口
      ，非法持有第一級毒品海洛因二包之犯行，提起公訴，惟按檢察官就犯罪事實
      一部起訴者，其效力及於全部，刑事訴訟法第二百六十七條定有明文。查被告
      甲○○自九十一年年初舊曆年期間之某日起至九十二年六月五日或六日之某時
      止，仍有連續施用第一級毒品多次之犯罪事實，且與起訴之持有第一級毒品罪
      ，有吸收犯關係，已如前述，本院自應就屬於實質上一罪之施用第一級毒品罪
      部分，併予審理。
（五）爰審酌被告前於八十七年六月間因施用第一級毒品案件，經送觀察、勒戒後，
      認無繼續施用毒品之傾向，而由臺灣高等法院臺中分院判決免刑確定。之後於
      九十年間又因施用第一級毒品案件，再度送觀察、勒戒後，認有繼續施用毒品
      之傾向，而由本院裁定令入戒治處所施以強制戒治。雖其於戒治處所中戒治效
      果經評定良好，而由本院裁定停止戒治，所餘期間付保護管束，然其於前開停
      止戒治交付保護管束期間，因違反保護管束應遵守事項情節重大，復由本院以
      九十一年度毒聲字第九二九號裁定撤銷停止戒治，令入戒治處所施以強制戒治
      （目前執行中）。而其所犯上開施用第一級毒品罪部分，則另由本院判處有期
      徒刑十月確定，竟仍不知戒惕，再度違犯本件毒品危害防制條例第十條第一項
      之罪，無視於毒品對於自身健康之戕害及國家對於杜絕毒品犯罪之禁令；又被
      告本次施用第一級毒品海洛因之期間將近一年半，每一、二個星期即施用一次
      ，時間長久；施用毒品係自戕行為，犯罪手段尚屬平和，所生損害非大；再考
      之施用毒品者均有相當程度之成癮性及心理依賴，其犯罪心態與一般刑事犯罪
      之本質並不相同，容應以「病人」之角度為考量，並側重適當之醫學治療及心
      理矯治為宜；被告現復依本院九十一年度毒聲字第九二九號裁定完成前所殘餘
      之強制戒治處遇，核該強制戒治之性質，固屬保安處分之一種，然既與其所應
      受之刑罰，同係限制人身自由，揆諸比例原則，自應予適當量刑等一切情狀，
      量處如主文所示之刑，以示懲儆。
（六）扣案之第一級毒品海洛因二包（驗餘淨重合計０．０四公克，包裝重合計０．
      五二公克），係屬毒品危害防制條例第二條第二項第一款所管制之第一級毒品
      ，為違禁物，應依同條例第十八條第一項前段規定，沒收銷燬之。
據上論斷，應依刑事訴訟法第二百七十三條之一第一項、第二百九十九條第一項前段
，毒品危害防制條例第十條第一項、第二十條第三項、第十八條第一項前段，刑法第
十一條前段、第五十六條、第四十七條，判決如主文。
中      華      民      國      九十二      年      十      月    三    日
                                臺灣臺中地方法院刑事第二庭
                                    法  官  莊  嘉  蕙
右正本證明與原本無異。
如不服本判決，應於送達後十日內向本院提出上訴狀（須附繕本），上訴於臺灣高等
法院臺中分院。
                                    書記官
中      華民      國      九十二      年      十      月    七    日
附錄論罪科刑法條
毒品危害防制條例第十條第一項
施用第一級毒品者，處六月以上五年以下有期徒刑。


司法院資訊處製作；財團法人民間司法改革基金會備份。
